【裁判字號】    96,交訴,94
【裁判日期】    970530
【裁判案由】    公共危險等
【裁判全文】
臺灣高雄地方法院刑事判決            96年度交訴字第94號
公  訴  人  臺灣高雄地方法院檢察署檢察官
被      告  丙○○
選任辯護人  鄭國安律師
            吳麗珠律師
            蘇佰陞律師
上列被告因公共危險等案件，經檢察官提起公訴（95年度偵字第
31113 號、96年度偵字第2632號），被告就被訴公訴危險二罪部
分為有罪之陳述，經本院合議庭裁定由受命法官獨任進行簡式審
判程序，判決如下：
    主  文
丙○○犯不能安全駕駛動力交通工具罪，處有期徒刑貳月，如易
科罰金，以新台幣壹仟元折算壹日，減為有期徒刑壹月，如易科
罰金，以新台幣壹仟元折算壹日。又犯肇事致人傷害逃逸罪，處
有期徒刑伍月，如易科罰金，以新台幣壹仟元折算壹日，減為有
期徒刑貳月又拾伍日，如易科罰金，以新台幣壹仟元折算壹日。
應執行有期徒刑月，如易科罰金，以新台幣壹仟元折算壹日。
緩刑貳年，緩刑期間付保護管束，並向檢察官指定之公益團體、
地方自治團體或社區提供陸拾小時之義務勞務。
    事  實
一、丙○○領有普通小型車駕駛執照，其明知酒後駕車易肇事致
    生危險，竟於民國95年11月25日晚上9 時許，在高雄縣鳳山
    市○○路某海產店處，與友人飲酒，其於飲用啤酒3 瓶後，
    已達不能安全駕駛之程度，猶於同日晚上11時許，駕駛車牌
    號碼2487-GN 號之自用小客車，沿高雄縣大寮鄉○○路○段
    由北向南方向行駛，於95年11月26日凌晨零時9 分許，途經
    近高雄縣大寮鄉○○路○段943 號前處，適有乙○○無駕照
    騎乘車牌號碼CE9 -891號之普通重型機車，搭載乘客李薇薇
    ，本應注意車輛行至無號誌之交岔路口，支線道車應暫停讓
    幹線道車先行，卻仍未暫停，即橫越設有閃光紅燈之光明路
    一段而由東向西方向行駛。丙○○亦本應注意車輛行駛時，
    應注意車前狀況，且遵守道路標誌、標線及號誌之指示行駛
    ，而依當時天候晴、夜間有照明、路面舖裝柏油、乾燥、無
    缺陷及障礙物、視距良好，並無不能注意之情事，竟亦疏未
    注意，遇閃光黃燈亦未減速，復因酒後駕駛失控，超速駕駛
    上開自用小客車，致該自用小客車因閃避不及，不慎以該自
    小客車之右前車頭撞擊乙○○騎乘之上開重型機車後車尾，
    該重型機車再撞擊引擎熄火靜止在路旁車牌號碼E5-1193 號
    自用小貨車之左後車尾，乙○○及李薇薇因而人車倒地，乙
    ○○並受有頭部外傷併撕裂傷及傷口感染、疑似右側脛骨骨
    折之傷害，李薇薇則受有低血容性休克併缺氧性腦病變、頭
    部外傷併蜘蛛膜下腔出血、顱骨骨折、頭皮及臚面撕裂傷、
    肝臟血及右腎挫傷、骨盆腔骨折之重傷害（乙○○所涉過失
    傷害致人重傷罪嫌及丙○○所涉過失傷害致人重傷、傷害罪
    嫌，均另案審結）。詎丙○○明知其已肇事致人受傷，因一
    時害怕，竟基於肇事逃逸之犯意，未停車救助傷患隨即駛離
    現場。嗣因其所駕駛之上開自小客車損壞，而停置在大寮鄉
    ○○路離肇事現場約1 公里處，丙○○乃於犯罪未被發覺之
    前，隨即於同日凌晨零時40分許，經友人搭載返回現場，主
    動向在現場處理之員警詹永福坦承飲酒後駕駛而肇事及肇事
    逃逸等事實，並願接受裁判，經警檢測其呼氣酒精濃度達每
    公升0.7 毫克（MG/L），始查悉全情。
二、案經高雄縣政府警察局林園分局報告臺灣高雄地方法院檢察
    署檢察官偵查起訴。
      理  由
一、被告丙○○所犯公共危險2 罪，係死刑、無期徒刑、最輕本
    刑為3 年以上有期徒刑以外之罪，其於本院準備程序就被訴
    公共危險2 罪之事實為有罪之陳述，經本院告知簡式審判程
    序之旨，並聽取其與檢察官之意見後，認無不得或不宜改依
    簡式審判程式進行之情事，依刑事訴訟法第273 條之1 第1
    項規定，裁定進行簡式審判程序，合先敘明。
二、上揭事實，業據被告於警詢、偵查及本院審理中均坦承不諱
    ，核與證人乙○○於警詢及偵查中證稱車禍發生經過、證人
    即處理員警詹永福於偵查中證稱查獲經過等情節大致相符，
    並有高雄縣政府警察局林園分局員警職務報告、酒精測試報
    告、違反刑法第185 條之3 案件測試觀察紀錄表、道路交通
    事故現場圖、道路交通事故調查報告表(一)(二)、自小客車行車
    執照、駕駛執照、長庚紀念醫院診斷證明書1 紙、高雄市立
    小港醫院96年2 月13日高醫港祕字第0960000253號函暨所附
    醫師意見書各1 份、高雄市立小港醫院診斷證明書2 紙、道
    路交通事故現場照片16幀附卷可佐。且按刑法第185 條之3
    規定所謂「不能安全駕駛」，乃抽象危險犯，並不以發生具
    體危險為必要，對於呼氣酒精濃度已達每公升0.55毫克以上
    ，肇事率為一般正常人之10倍，認為已達不能安全駕車之標
    準，此業經法務部88年5 月18日以法88檢字第001669號函告
    週知，上揭被告飲酒後吐氣後之酒精濃度達每公升0.70毫克
    ，並發生交通事故，亦足認被告於飲酒後已達不能安全駕駛
    動力交通工具無疑。從而，本件事證明確，被告不能安全駕
    駛動力交通工具及肇事逃逸之犯行，均堪認定，應予依法論
    科。
三、按被告行為後，刑法第185 條之3 業於97年1 月2 日修正公
    布，於97年1 月4 日施行。依修正前刑法第185 條之3 規定
    ，其罰金刑上限為新臺幣（下同）3 萬元以下。惟被告行為
    後刑法第185 條之3 已將罰金刑之上限修正為15萬元以下，
    是新舊法比較結果，以舊法對被告較為有利；依刑法第2條
    第1 項前段之規定，應依修正前刑法第185 條之3 規定論處
    。核被告所為，係犯修正前刑法第185 條之3 服用酒類不能
    安全駕駛動力交通工具而駕駛罪、現行刑法第185 條之4肇
    事致人傷害而逃逸罪。被告所犯上開二罪間，犯意各別，罪
    名互殊，應分論併罰。又本件事故發生後，員警詹永福雖經
    民眾告知而於距肇事現場1 公里處查獲被告所駕駛之上開肇
    事車輛，惟當時僅透過車籍查詢系統知悉車主係簡詹素吟，
    未及進一步向車主簡詹素吟查詢車輛使用情形，而尚未合理
    懷疑被告涉案之際，被告即返回現場向員警詹永福表明其為
    肇事後逃離現場之人；再被告於返回現場之時，身上並無明
    顯酒味，言談亦無何明顯醉態，是員警詹永福並不知悉被告
    飲酒，被告並於員警依車禍處理流程要求被告接受酒精濃度
    測試之前，即向員警詹永福表明駕駛前有喝酒之事實，均據
    證人詹永福於本院審理中結證明確（院卷第224 至22 8 頁
    ），則被告所犯上開2 罪，應符合刑法第62條自首之規定，
    爰各予減輕其刑。爰審酌被告漠視自己安危，罔顧公眾行之
    安全，於服用酒類後，其呼氣所含酒精濃度約為每公升0.7
    毫克，已處於不能安全駕駛動力交通工具之狀態，仍貿然駕
    駛汽車上路，並因而肇事，足見其犯行於他人之生命安全危
    害非輕，且於肇事致被害人李薇薇、告訴人乙○○受傷後，
    未協助就醫，而行逃逸，所為殊不可取，惟念其犯後始終坦
    承犯行，且於肇事逃逸後不久隨即返回現場自首，復已與告
    訴人乙○○及被害人李薇薇達成和解並為賠償，有卷附調解
    程序筆錄、和解書各1 份可稽（院卷第67、199 頁），犯後
    態度良好，兼衡其智識程度、生活狀況，告訴人與被害人所
    受傷勢等一切情狀，分別量處如主文所示之刑，併審酌被告
    為高職畢業，現在外包公司工作，每月收入約新台幣2 萬多
    元，經濟狀況普通等情狀，各諭知如主文所示之易科罰金折
    算標準。再按「中華民國96年罪犯減刑條例」業經總統於96
    年7 月4 日公布，同年7 月16日施行，本件被告犯罪時間，
    均在96年4 月24日以前，且其所犯罪名與宣告刑，經核符該
    條例第2 條第3 款規定，且無第3 條所列不予減刑之情形，
    本件即均應於減刑後，依同條例第7 條規定於判決主文同時
    諭知其宣告刑及減得之刑，併各諭知如主文所示易科罰金之
    折算標準，及定其應執行之刑，以資懲儆。
四、末審酌被告未曾受有期徒刑以上刑之宣告，有臺灣高雄地方
    法院檢察署刑案資料查註紀錄表、台灣高等法院被告前案紀
    錄表各1 份在卷足稽，其因一時失慮致罹刑典，然於犯後隨
    即自首，且業已與告訴人、被害人達成和解，足見其良心未
    泯、已有悔意，其經此次教訓，日後當能知所警惕，信無再
    犯之虞，本院認所宣告之刑以暫不執行為適當，爰併予宣告
    緩刑2 年，以啟自新，並念被告雖與告訴人、被害人達成和
    解及賠償，然係就所犯傷害罪部分所為弭補，就其所犯上開
    公共危險2 罪，為侵害公共法益之犯罪，性質上仍不宜逕為
    無條件之緩刑宣告，爰依刑法第74條第2 項第5 款規定命被
    告向檢察官指定之公益團體、地方自治團體或社區提供60小
    時之義務勞務，期能藉由服務機會復歸社會，以勵自新。至
    其執行，應由檢察官考量其所犯罪名，並參酌其性別、家庭
    、身分、職業、經歷、特殊專長、體能狀況及素行紀錄與參
    加意願等個人因素，再依義務勞務執行機關（構）之地域、
    特性及勞務內容等為適當之安排。又因本院對被告為刑法第
    74條第2 項第5 款提供義務勞務之宣告，應併依刑法第93條
    第1 項第2 款之規定，諭知於緩刑期內交付保護管束。
五、至被告另涉過失傷害致人重傷及過失傷害罪嫌，由本院另行
    審結，附此敘明。
據上論斷，依刑事訴訟法第273 條之1 第1 項、第299 條第1 項
前段，刑法第2 條第1 項前段、第185 條之4 、第62條、第41條
第1 項前段、第51條第5 款、第74條第1 項第1 款、第2 項第5
款、第93條第1 項第2 款，（97年1 月2 日）修正前刑法第185
條之3 ，中華民國九十六年罪犯減刑條例第2 條第1 項第3 款、
第7 條、第4 條、第10條第1 項，判決如主文。
本案經檢察官甲○○到庭執行職務。
中    華    民    國    97    年    5     月    30    日
                    交通法庭  法  官  黃苙荌
以上正本證明與原本無異。
如不服本判決應於收受本判決後10日內向本院提出上訴書狀，並
應敘述具體理由，如未敘述上訴理由者，應於上訴期間屆滿後20
日內補提理由書狀於本院（均須按他造當事人之人數附繕本）「
切勿逕送上級法院」。
中    華    民    國    97    年    6     月     2    日
                              書記官  廖佳玲
附錄本案論罪科刑法條：
（97年1月2日）修正前刑法第185條之3
中華民國刑法第185條之3
服用毒品、麻醉藥品、酒類或其他相類之物，不能安全駕駛動力
交通工具而駕駛者，處一年以下有期徒刑、拘役或三萬元以下罰
金。
中華民國刑法第185條之4
駕駛動力交通工具肇事，致人死傷而逃逸者，處6 月以上5 年以
下有期徒刑。


司法院資訊處製作；財團法人民間司法改革基金會備份。
